臺灣高等法院刑事判決　　　　　　　　　　　　　九十二年度上訴字第三六八九號
　　上　訴　人　臺灣板橋地方法院檢察署檢察官
　　被　　　告　乙○○
　　選任辯護人　賴以祥律師
　　上　訴　人
　　即　被　告　丁○○
　　選任辯護人　陳德峰律師
右上訴人因被告等強盜等案件，不服臺灣板橋地方法院九十二年度訴字第一八五五號
，中華民國九十二年九月九日第一審判決（起訴案號：臺灣板橋地方法院檢察署九十
二年度偵字第一一八二八號）提起上訴，本院判決如左：
    主  文
原判決關於乙○○部分、丁○○竊盜部分暨定執行刑均撤銷。
乙○○共同連續竊盜，累犯，處有期徒刑壹年。
郭瑞昆竊盜因脫免逮捕，而當場施以強暴，累犯，處有期徒刑伍年陸月。
其他上訴駁回。
丁○○準強盜部分所處之刑與駁回上訴原審所處之刑應執行有期徒刑伍年拾月。
    事  實
一、乙○○前於民國九十年十一月二十一日因搶奪案件，經臺灣板橋地方法院判處有
    期徒刑七月，嗣上訴於本院及最高法院，經最高法院九十一年六月六日駁回上訴
    確定，並於九十二年二月十八日縮短刑期執行完畢。丁○○前因妨害自由、傷害
    等案件，經法院依序判處有期徒刑四月、八月，應執行有期徒刑十月確定，其妨
    害自由所處有期徒刑四月，於八十四年六月十二日易科罰金先為執行，所餘罪刑
    於八十八年十一月六日在監縮刑期滿執行完畢；復於八十九年間，因違反組織犯
    罪防制條例、竊盜等案件，經法院先後判處有期徒刑二年、拘役五十日確定，並
    於九十二年三月縮短刑期假釋出監。二人均不知悔改。
二、乙○○基於意圖為自己不法所有之概括犯意，於下列時、地，連續竊取他人之物
    ：
  (一)、於九十二年六月九日十八時四十分許，在台北縣新莊市○○路三八二號前，見
      辛○○騎乘之車牌號碼為ＷＴＺ─四七七號之輕型機車停放該處，竟下手竊取
      辛○○所有，置放在機車置物箱內之皮包一個（內有鑰匙一串、金融卡二張、
      信用卡二張、手機一支、
      、通行證各一張、印章一枚、現金新台幣《下同》約一千元等物品）。
  (二)、於九十二年六月九日十九時十五分許，在台北縣泰山鄉○○路○段一六五號前
      ，見戊○○騎乘之車牌號碼為ＧＣＶ─六三六號之重型機車停放該處，竟下手
      竊取戊○○所有，置放在機車置物箱內之皮包一個（內有
      照一張、信用卡四張、郵局提款卡一張、現金二千元等物品）。
  (三)、於九十二年六月十三日六時許，在台北縣泰山鄉○○路○段五一號前，見己○○所騎乘之不詳車號機車停放該處，竟下手竊取己○○所有，置放在機車置物
      箱內之背包一個（內有現金一千元、郵局存款簿一本、手機一支、
      、健保卡二張、提款卡一張及提款簿等物品）。
  (四)、乙○○與丁○○共同基於意圖為自己不法所有之犯意聯絡，於九十二年六月十
      三日上午九時許，由乙○○提供其所有車牌號碼為ＮＵＯ─四七三號之重型機
      車作為交通工具，並以丁○○騎乘上開機車後載乙○○之方式，前往台北縣新
      莊市○○路之市場附近找尋竊取目標，嗣於大眾銀行新莊分行（設台北縣新莊
      市○○路一Ｏ七號、下稱大眾銀行）門口，二人下車停留觀察，發現庚○○○
      從大眾銀行內提領現款離開銀行，並將內有現金十八萬元之黑色皮包一個，置
      放於庚○○○騎乘之車牌號碼為ＧＧＣ─一四九號重型機車之腳踏墊處。乙○○、丁○○見有機可乘，竟騎車尾隨庚○○○，嗣見庚○○○騎車停靠台北國
      際商業銀行西盛分行（設台北縣新莊市○○○路六十一號、下稱台北銀行）之
      巷道旁，復將上開黑色皮包以外套包住，改置放於機車之置物箱內，並進入台
      北銀行內辦事；斯時乙○○、丁○○二人，見機不可失，隨即下車合力扳開庚○○○之機車置物箱，竊取庚○○○所有之上開黑色皮包一個，前後竊取時間
      僅約一、二分鐘，嗣二人得手正欲離去之際，為庚○○○當場發現，並以雙手
      拉住丁○○騎乘之機車後座桿，並高呼救人、搶劫；詎丁○○個人單獨基於為
      脫免逮捕之犯意，未待乙○○上車，立即騎車加速逃離現場，並於台北縣新莊
      市○○○路六十五巷道內，施以強暴而強行將庚○○○拖行約二、三十公尺左
      右，造成庚○○○受有右膝蓋擦傷之傷害（傷害部分未據告訴），嗣經民眾發
      現合力制伏乙○○，丁○○則當場逃逸。
三、乙○○於九十二年六月十三日，經准羈押於台灣台北看守所，因乙○○供稱另名
    行竊之共犯係丁○○，丁○○竟於同年月十六日上午十一時許，與壬○○（業經
    檢察官以九十二年度偵字第一六四七九號聲請簡易判決處刑）共同基於使公務員
    登載不實之犯意聯絡，親持壬○○所交付其兄鄭義民之
    假冒鄭義民身分，前往台灣台北看守所接見乙○○，致使台灣台北看守所之該管
    公務員，誤認丁○○係鄭義民，並將此不實事項，登載於其職務上所掌之公文書
    即「台灣台北看守所刑事被告接見登記表」與「台灣台北看守所收容人接見談話
    紀錄」上，而使丁○○得以順利面會乙○○，足以生損害於監所機關辦理接見程
    序之正確性。
四、案經臺北縣政府警察局新莊分局報請臺灣板橋地方法院檢察署檢察官偵查起訴。
    理  由
壹、有罪部分：
一、被告乙○○、丁○○於最後一次審判期日，經合法傳喚無正當理由未到庭，被告
    乙○○於第一次審判期日到庭，對於右揭事實欄二(四)之竊盜犯罪事實，坦承不諱
    ，對於事實欄二(一)至(三)之竊盜犯行，則矢口否認，辯稱：警詢自白是為了能順利
    交保，實際上並非伊所為云云；被告丁○○於準備程序訊問時，就前揭事實欄二
    (四)之犯行，矢口否認有何準強盜、使公務員登載不實之行為，辯稱：當天伊在公
    司云云。經查：
  (一)、右揭事實欄二(一)至(三)之被告乙○○連續竊盜之事實，業經被告乙○○於警詢時
      及檢察官偵訊時自白不諱，核與被害人辛○○、戊○○、己○○之指述情節相
      符，並經證人即新莊分局偵查員莊振興、陳書璋、曾俊銘、黃建華於偵查中證
      稱被告乙○○自白三件竊盜案件之過程，且當時被告家屬在場，並無刑求情事
      等語在卷，並有照片三張足以證明被告乙○○確有偕同員警，前往現場確認行
      竊之犯行，另經證人辛○○到本院證稱屬實（本院卷第一一七頁至一一八頁）
      ，足徵被告乙○○之警詢自白、偵訊自白，係出於任意性，且與事實相符，自
      得採為證據，被告乙○○嗣後否認竊盜犯行，顯係卸責之詞，不足採信。
  (二)、被告乙○○所犯右揭事實欄二、(四)之竊盜罪及被告丁○○所犯準強盜罪、使公
      務員登載不實之犯罪事實，業經被告乙○○於原審及本院審理時自白不諱（原
      審卷第二十四頁、本院卷第二十三頁）、並經被害人庚○○○於偵查中、原審
      審判中指述綦詳（見偵查卷第一卷第十頁至第十一頁、偵查卷第二卷第三頁至
      第四頁、原審卷第六八頁至第七十頁）），且經證人丙○○（見偵查卷第一卷
      第十二頁、偵查卷第二卷第四十頁至第四三頁、原審卷第六九頁至第七十頁）
      ）、劉宗益（見偵查卷第二卷第四十頁至第四三頁）於警、偵訊及原審審理中
      證稱屬實，另有贓物認領保管單（見偵查卷第一卷第二一頁）、照片（見偵查
      卷第一卷第二四至第二六頁）、現場監視錄影帶翻拍磁碟片及照片（見偵查卷
      第一卷第六六頁至第七十頁）、被告乙○○羈押期間之接見面會錄音內容及與
      被告丁○○（冒名鄭義民）之談話記錄摘要（見偵查卷第一卷第七八頁）、證
      人鄭義民於警詢之證述（見偵查卷第二卷第九三頁）、「台灣台北看守所刑事
      被告接見登記表」與「台灣台北看守所收容人接見談話紀錄」（見偵查卷第二
      卷第五九頁至第六一頁）等件在卷可稽，足徵被告乙○○之自白，與事實相符
      ，自得採為證據。
  (三)、被告丁○○雖否認與乙○○一同行竊，乙○○嗣於原審及本院審理中亦附和丁○○之說詞，供稱共犯係綽號「宏文」之人，並非丁○○，之前是想害丁○○
      ，才說是與他犯案云云，惟查：
    １、按：當日與乙○○一同行竊之人，確係被告丁○○一節，業經被告乙○○於
        警詢、檢察官九十二年六月十三日初次偵訊及同日檢察官向原審聲請羈押由
        法官訊問時，均一再指證無訛，此有上開訊問筆錄在卷可參（見偵查卷第一
        卷第五頁反面、偵查卷第二卷第三二頁反面）。嗣丁○○於九十二年六月十
        六日以鄭義民名義進入看守所接見被告乙○○，其接見談話紀錄稱：「（林
        ）我有供你出來，你趕快走。（郭）我跟你講，我會幫你請律師來．．．，
        我今天會給你寄錢。（林）我有咬你出來．．．（郭）這二天我會請律師過
        來，看怎樣再跟律師講，不管怎樣，有什麼事情，我都會處理．．．我會調
        卷出來，想辦法幫你交保，你忍耐點．．．」（見偵查卷第一卷第九十頁）
        。乙○○之父親林嘉甫於同年六月二十三日接見乙○○時之談話紀錄稱：「
        （林父）他（指丁○○）是否有去做？（林）我是怕檳榔攤被他搶去，我才
        咬伊出來，．．．叫他去找一、二個證人，說我跟阿坤有打架，去找阿佩出
        來作證，叫他去找律師來跟我講，我才有辦法翻案」等語（見偵查卷第一卷
        第九一頁）。被告乙○○旋即於同年七月二日檢察官提訊時翻異前供，稱係
        綽號「宏文」之人與其一同行竊，並非被告丁○○云云（見偵查卷第一卷第
        五四頁反面）然其始終無法舉出「宏文」之真實姓名及住址，俾供本院調查
        ，則是否真有「宏文」其人存在，不無可疑。從以上被告乙○○翻供之過程
        觀之，其嗣後供稱共犯係「宏文」之人，顯然為迴護被告丁○○之詞至明。
    ２、況被告丁○○苟非因犯案心虛，急欲知道乙○○之供述情節，何以甘冒風險
        冒名進入看守所接見乙○○？再者，經檢察官以被告丁○○係共犯而將被告
        乙○○、丁○○雙雙起訴之際，被告乙○○於原審九十二年八月六日訊問時
        業再次坦承：「是跟丁○○一起去偷的，丁○○用鄭義民的名義來接見我，
        我當時被羈押，他來看我，我才想說是跟叫宏文的一起做的，宏文是我編出
        來的」（見原審卷第二四頁至第二五頁）。甚且於同年八月十九日原審訊問
        時，經原審詢以丁○○：「（問：對乙○○說是跟你一起做的，有何意見？
        ）答：我不曉得他為何這樣說。」（見原審卷第七十頁），原審再詢以乙○○：「（是否和丁○○一起去做的？）答以：是。」（見原審卷第七一頁）
        ，其後才又翻供稱共犯係「宏文」之人云云。以上開乙○○於原審訊問時供
        述情節觀之，就其改口稱共犯並非「宏文」之人，而係丁○○，「宏文」係
        伊編出來的過程，交待非常清楚，當可採信。其嗣後又改口稱共犯係「宏文
        」云云，顯無可採。
    ３、又如真有「宏文」之人，既能與乙○○一同行竊犯案，交情當非泛泛，何以
        乙○○竟無法提供其年籍資料以供查證？末查證人甲○○雖於原審審理中到
        庭證稱：伊公司在丁○○公司之隔壁，當天丁○○有帶五百元檳榔到伊公司
        ，後來聊天時丁○○接到電話，說伊朋友被警察抓走，丁○○請伊到新莊分
        局去看等語（見原審卷第九三頁至第九四頁）。然證人甲○○雖證稱當天被
        告丁○○係早上九點左右來，惟亦稱伊都是在早上九點左右上班，且原審詢
        以被告丁○○係何時接到電話，證人稱接電話的時間忘記了等語（見原審卷
        第九三頁至第九四頁）。由上開證人之證述，其對重要的時間細節，交待略
        屬模糊，所證述之時間僅屬記憶之推測，是否確切無訛，實堪存疑。縱使丁○○確有於當天送檳榔到伊公司等情，亦可認係被告丁○○於犯案逃逸後再
        回到公司送檳榔給證人甲○○，以作為其不在場之證明。
    ４、本件事實已明，且已有現場監視錄影帶翻拍磁碟片及照片（見偵查卷第一卷
        第六六頁至第七十頁）可證，被告丁○○辯護人聲請調閱該現場監視錄影帶
        （本院卷第六十四頁），經本院依其聲請意旨函調，經大眾商業銀行新莊分
        行函覆：「因超過保存期限，已洗掉重覆錄影」，有該行九十二年十二月八
        日九二莊字第二三八號函在卷（本院卷第九十二頁），至於台北國際商業銀
        行西盛分行雖提供九十二年六月十三日錄影帶，被告辯護人亦表示無意見在
        卷（本院卷第一一九頁、第一三四頁），被告丁○○之辯護人雖又聲請傳喚
        證人甲○○、丙○○二人，該二人經本院合法傳喚後未到庭，嗣辯護人亦捨
        棄傳喚該二證人（本院卷第一一七頁），併此敘明。
  (四)、被告丁○○確有準強盜之犯行，其事證如下：
      被告丁○○雖否認有準強盜之犯行，惟查：
    １、按刑法第三百二十九條所謂當場，固不以實施竊盜或搶奪者尚未離去現場為
        限，即已離去盜所而尚在他人跟蹤追躡中者，仍不失為當場；行為人甫得手
        後，即為被害人發覺，迅即追及，行為人圖免逮捕，加速前行，將被害人拖
        行百餘公尺，仍係竊盜因脫免逮捕而當場施強暴，應以強盜論；又刑法第三
        百二十九條所稱之強暴，指施暴行於人，即對人之身體，施以足以抑制其抵
        抗程度之有形力而言，且不以生傷害結果為必要，最高法院二十八年上字第
        一九八四號判例、七十九年台上字第三六五六號判決、八十五年台上字第一
        八五九號判決採同一見解。
    ２、本件被害人庚○○○於警詢時稱：「歹徒發現便加速欲逃逸，將我拖行約十
        公尺左右，致我右膝擦傷」等語（偵查卷第一卷第十頁反面），嗣於原審證
        稱：「我當時沒有看到誰偷我包包的，我發現包包被偷，趕快拉住竊嫌的機
        車，被機車拖行，一個（指被告丁○○）騎機車，一個（指被告乙○○）在
        後面，騎機車的將我拖行，後來機車跌倒，我的皮包丟在後面，我就回去撿
        皮包，後來就有人來抓竊嫌。」（見原審卷第六八頁），於檢察官訊問時，
        亦指述被告丁○○騎機車將被害人拖行之事實（偵查卷第二卷第三頁），核
        與共同被告乙○○於警詢時稱：「我們得手後正欲離去，丁○○騎上機車時
        ，該婦人走出發現，以手拉住機車後座拉捍不放，並高呼救人，丁○○急於
        逃走，沒有等我上車就加油門要跑，把該婦人拖行了約十公尺，後被路人勒
        被害人傷為被丁○○拖行所致」等語（偵查卷第一卷第三十三頁）相符。
    ３、證人丙○○於偵查中證稱：「我看婦人緊抓機車車尾不放，被拖行二、三十
        公尺，就上前抱住該騎機車的歹徒（指被告丁○○）．．．他將機車推倒，
        一直要掙脫，就被他跑掉。一、二分鐘後又有另一名歹徒（指被告乙○○）
        過來牽起機車，我覺得他是共犯，我又把他抓下來．．．當時我右手抱住他
        ，他用手把我推開，後來有位先生（指證人劉宗益）跑來幫忙，就將歹徒抓
        下來，但歹徒繼續反抗，但被我們合力制止，當時我左腳踝股內側有被機車
        弄傷。」（見偵查卷第二卷第四一頁）、於原審證稱：「我就跑上前去，我
        拉住第一名歹徒（指被告丁○○），我用右手拉住騎車的那個人，後來他掙
        脫掉，他皮包丟了，將機車放倒，人逃掉，我問被害人有無怎樣，後來第二
        個人（指被告乙○○）跑來要騎機車要走，我就去抓第二個人，抓那個人時
        有跟他拉扯，後來有另外一位民眾（指證人劉宗益）上來合力將他抓住，我
        身上的擦傷是跟第一名歹徒拉扯時，機車放倒，我跟著跌倒，才擦傷，他才
        趁機跑掉，不是抓第二個人的時候受傷的。抓第二個人時，他一直要推開我
        ，和我拉扯，我就一直抓著他，等到民眾來才制伏。」等語（見原審卷第六
        九頁），足徵被告丁○○確實有將拉住機車之被害人拖行之事實。
    ４、證人劉宗益於偵查中證述：「當時我在住家二樓陽台看報紙，看見一位婦人
        喊救命，我當時聽到很清楚婦人在喊救命，當時往樓下看，有一位婦人被一
        台機車騎士拖在地上，．．．後來我看到一位身穿雨衣的歹徒跑掉，我跟還
        在機車上面的騎士講話，該騎士說沒有事。當時有一位婦人坐在地上，並喊
        強劫，我立即用手鎖住機車騎士的脖子，把他扭倒地上，當時將歹徒左手反
        折，當時另位路人將歹徒右手也反折，我們二人合力將歹徒壓制在地上．．
        ．．。」等語，足徵被害人之指訴與證人丙○○、劉宗益之證述情節相符。
    ５、徵諸被害人庚○○○及證人丙○○、劉宗益所言，本件被害人庚○○○所受
        傷勢，係因其抓住被告丁○○騎乘機車車尾而遭拖行所致，顯見被告丁○○
        於竊取行為後，當場對被害人庚○○○施以強暴至明。被害人庚○○○所受
        傷勢，係因其抓住被告丁○○所騎機車車尾而遭丁○○騎車拖行所致，揆諸
        前揭說明，被告郭坤瑞於甫竊盜得手後，即為被害人發覺，迅即追及，丁○○圖免逮捕，騎門加速前行，將被害人拖行二、三十公尺，仍係竊盜因脫免
        逮捕而當場施強暴，自應以強盜論。
    ６、依證人丙○○之前揭證言：「我身上的擦傷是跟第一名歹徒拉扯時，機車放
        倒，我跟著跌倒，才擦傷，他才趁機跑掉，不是抓第二個人的時候受傷的。
        」等語及稱「是我看到庚○○○被機車拖行，我去拉著騎機車的那個人，機
        車下才倒下來」等語（原審卷第七十頁）可知，丙○○之受傷害，是被機車
        壓傷，而機車是丙○○去拉丁○○才倒地的，並非被告丁○○對其施以強暴
        行為所致，檢察官認被告丁○○亦對丙○○施以強暴行為，尚有未合
  (五)、本件事證明確，被告乙○○連續竊盜四次之施行、被告丁○○準強盜、使公務
      員登載不實之犯行，均堪以認定，應依法論科。
二、法律適用
  (一)、核被告乙○○所為，係犯刑法第三百二十條第一項竊盜罪；被告丁○○所為係
      犯刑法第三百二十九條準強盜罪、第二百十四條之使公務員登載不實罪。被告
      乙○○就前揭事實欄二(四)之竊盜犯行部分與丁○○，有犯意聯絡與行為分擔，
      被告乙○○應論以共同正犯。被告丁○○與壬○○二人就使公務員登載不實罪
      ，有犯意聯絡與行為分擔，均為共同正犯，此外，並無積極證據足認被告丁○○與壬○○之兄鄭義民亦有犯意聯或行為分擔，檢察官誤被告丁○○與壬○○
      之兄鄭義民亦有犯意聯絡與行為分擔（起訴書第七頁），尚有未合。被告乙○○前後四次竊盜犯行，時間緊接，犯罪構成要件復相同，顯係基於概括犯意而
      為，係連續犯，應依共同竊盜罪，論以一罪，並加重其刑二分之一。被告乙○○、丁○○二人各有事實欄所載論罪科刑執行之情形，有本院被告前案全國紀
      錄表在卷可佐，其二人於有期徒刑執行完畢後，再犯有期徒刑以上之罪，均為
      累犯，被告乙○○應依法遞予加重其刑，被告丁○○所犯二罪，各應依法加重
      其刑。被告丁○○所準強盜、使公務員登載不實罪二罪，犯意不同，犯罪構成
      要件有殊，係分別起意，應予分論併罰。
  (二)、又「共同實施犯罪行為之人，在合同意思範圍以內，各自分擔犯罪行為之一部
      ，相互利用他人之行為，以達其犯罪之目的者，即應對於全部所發生之結果，
      共同負責。因之，如與其他共犯共同實施輕罪行為中，他共犯於中途另行起意
      改以犯重罪之意思而實施犯罪，致發生重罪之結果者。行為人對於重罪部分雖
      無積極合同之意思，固不能依共同正犯論擬。」最高法院八十九年度台上字第
      一四九Ｏ號判決採同一見解。查本件被告丁○○、乙○○二人共同竊取庚○○○所有之上開黑色皮包一個得手正欲離去之際，為庚○○○當場發現，並以雙
      手拉住丁○○騎乘之機車後座桿，並高呼救人、搶劫；丁○○為脫免逮捕，未
      待乙○○上車，立即騎車加速逃離現場，並於台北縣新莊市○○○路六十五巷
      道內，施以強暴而強行將庚○○○拖行二、三十公尺，造成庚○○○受有右膝
      蓋擦傷之傷害，被告乙○○並未駕駛機車，無從施以強暴強行拖行被害人，且
      事出突然，被告乙○○與丁○○無從為犯意聯絡，被告丁○○於共同竊盜完畢
      後，為脫免逮捕而對被害人施以強暴犯行，就準強盜部分，被告乙○○並無積
      極合同之意思，自不能依共同正犯論擬，併此敘明。
三、原審以事證明確，對被告乙○○、丁○○二人予以論罪科刑，固非無見，惟查：
  (一)、按「裁判上一罪案件，檢察官就犯罪事實一部起訴者，依刑事訴訟法第二百六
      十七條規定，其效力及於全部，受訴法院基於審判不可分原則，對於未經起訴
      之其餘事實，應一併審判，此為犯罪事實之一部擴張；同理，檢察官所起訴之
      全部事實，經法院審理結果認為一部不能證明犯罪或行為不罰時，僅於判決理
      由內說明不另為無罪之諭知，毋庸於主文內為無罪之宣示，此為犯罪事實之一
      部縮減。至於刑事訴訟法第三百條所規定，有罪之判決，得就起訴之犯罪事實
      ，變更檢察官所引應適用之法條者，係指法院在事實同一之範圍內，不變更起
      訴之犯罪事實；亦即在不擴張及減縮原訴之原則下，於不妨害基本社會事實同
      一之範圍內，始得自由認定事實，適用法律，三者不能混為一談。易言之，檢
      察官依裁判上一罪起訴之甲、乙犯罪事實，經法院審理結果，倘認為甲事實不
      能證明其犯罪，但係犯有裁判上一罪關係之乙、丙事實時。關於甲事實部分，
      為犯罪事實之減縮，僅於理由說明，不另為無罪之諭知；關於丙事實部分，則
      為犯罪事實之擴張，依審判不可分原則，應一併審判，不發生變更起訴法條問
      題。」最高法院九十二年度台上字第一八四一號判決採同一見解。檢察官起訴
      被告乙○○犯有刑法第三百二十九條之「犯竊盜罪，因脫免逮捕，而當場施以
      強暴脅迫者，以強盜論」之準強盜罪，原審認為被告乙○○僅成立竊盜罪，並
      無施以強暴之犯行，乃屬犯罪事實之減縮，揆諸前揭說明，應無刑事訴訟法第
      三百條之適用，原審判決誤用刑事訴訟法第三百條，尚有未合。
  (二)、被告乙○○所為事實欄二、(一)、(二)、(三)之犯行，原審誤認為無罪，亦有未洽。
  (三)、被告丁○○應成立準強盜罪，原審誤認為無罪，尚有未合。
四、被告乙○○並無準強盜之犯行
  (一)、公訴意旨另以：被告乙○○與丁○○為脫免逮捕，丁○○未待乙○○上車，立
      即騎車加速逃離現場，並於台北縣新莊市○○○路六十五巷道內，強行將庚○○○拖行二、三十公尺，造成庚○○○受有右膝蓋擦傷之傷害（傷害部分並未
      提出告訴），嗣路過民眾丙○○見狀在後追捕，並驅前抱住丁○○，然為其掙
      脫棄車逃逸；嗣乙○○從後追趕而來，見庚○○○仍緊抓倒地機車之後座桿不
      放，詎乙○○為脫免逮捕，竟將庚○○○之手拉開，並扶起機車，準備騎車離
      去，嗣丙○○察覺有異，復抱住乙○○，阻止乙○○騎車逃離，詎乙○○竟與
      丙○○發生拉扯，造成丙○○受有左腳踝股內側擦傷之傷害（傷害部分並未提
      出告訴），因認被告乙○○成立刑法第三百二十九條、第三百二十八條第第一
      項之準強盜罪等情。
  (二)、訊據被告乙○○否認有何準強盜之犯行，辯稱：用機車拖被害人的是丁○○，
      伊並不知丁○○要用機車拖被害人，伊與丁○○並無犯意聯絡與行為分擔，伊
      並沒有和丙○○發生扭打，伊一下子就被制服了，伊被壓在地上，無從抵抗，
      伊被壓在地上，後來警察就來了等語。
  (三)、檢察官認被告乙○○犯有準強盜罪，無非以被害人庚○○○之指訴、證人丙○○、劉宗益二人之證言為其主要論據。
  (四)、按「犯罪事實應依證據認定之，無證據不得認定犯罪事實」；又「不能證明被
      告犯罪者，應諭知無罪之判決」，刑事訴訟法第一百五十四條第二項、第三百
      零一條第一項前段分別定有明文。再按「被告或共犯之自白，不得作為有罪判
      決之唯一證據，仍應調查其他必要之證據，以察其是否與事實相符」，修正刑
      事訴訟法第一百五十六條第二項亦定有明文。而「認定犯罪事實所憑證據，雖
      不以直接證據為限，間接證據亦包括在內；然無論直接或間接證據，其為訴訟
      上之證明，須於通常一般之人均不致有所懷疑，而得確信其為真實之程度者，
      始得據為有罪之認定。如未能發現相當證據，或證據不足以證明，自不能以推
      測或擬制之方法，以為裁判基礎」，最高法院七十六年臺上字第四九八六號判
      例、四十年臺上字第八六號判例可資參照。此外，準強盜罪之成立，須行為人
      有對被害人當場施以強暴脅迫之行為為其成立要件。經查：
  １、證人丙○○於偵查中證稱：「我看婦人緊抓機車車尾不放，被拖行二、三十公
      尺，就上前抱住該騎乘機車的歹徒．．．他將機車推倒，一直要掙脫，就被他
      跑掉了。一、二分鐘後又有另一名歹徒過來牽起機車，我覺得他是共犯，我又
      把他抓下來．．．當時我右手抱住他，他用手把我推開，後來有位先生跑來幫
      忙，就將歹徒抓下來，但歹徒繼續反抗，但被我們合力制止，當時我左腳踝股
      內側有被機車弄傷」（見偵查卷第二卷第四一頁）。於原審審理中證稱：「我
      就跑上前去，我拉住第一名歹徒，我用右手拉住騎機車的那個人，後來他掙脫
      掉，他皮包丟了，將機車放倒，人逃掉，我問被害人有無怎樣，後來第二人跑
      來要騎機車要走，我就去抓第二個人，抓那個人時有跟他拉扯，後來有另外一
      位民眾上來才合力將他抓住，我身上的擦傷是跟第一名歹徒拉扯時，機車放倒
      ，我跟著跌倒，才擦傷，他才趁機跑掉，不是抓第二個人的時候受傷的。抓第
      二個人時，他一直要推開我，和我拉扯，我就一直抓著他，等到民眾來才制伏
      」等語（見原審卷六九頁），「是我看到庚○○○被機車拖行，我去拉著騎機
      車的那個人，機車下才倒下來」等語（原審卷第七十頁）可知，丙○○之受傷
      害，是被機車壓傷，而機車是丙○○去拉丁○○才倒地的，並非被告丁○○對
      其施以強暴行為所致，核與證人劉宗益於偵查中證述情節大致相符（見偵查卷
      第二卷第四二頁），益徵丙○○之受傷害，是被機車壓傷，並非被告乙○○對
      其施以強暴行為所致至明，是以檢察官起訴書犯罪事實欄記載：「嗣丙○○察
      覺有異，復抱住乙○○，阻止乙○○騎車逃離，詎乙○○竟與丙○○發生拉扯
      ，造成丙○○受有左腳踝股內側擦傷之傷害」云云，顯非事實，自難採信。
  ２、又被害人庚○○○於原審審理中亦陳稱：「我當時沒有看到是誰偷我包包的，
      我發現包包被偷，趕快拉住竊嫌的機車，被機車拖行，一個騎機車，一個在後
      面，騎機車的將我拖行，後來機車跌倒，我的皮包丟在後面，我就回去撿皮包
      ，後來就有人來抓竊嫌」（見原審卷第六八頁）。與其於偵查中所指述情節相
      符（見偵查卷第二卷第三頁）。徵諸前開被害人及證人所言，可知被害人庚○○○所受傷勢係因其抓住另名竊嫌丁○○所騎機車車尾而遭拖行所致，與被告
      乙○○並無關係至明，是以檢察官起訴書犯罪事實欄記載：「詎乙○○為脫免
      逮捕，竟將庚○○○之手拉開，並扶起機車，準備騎車離去」，顯非事實，被
      告既未將「庚○○○之手拉開」，自無從認定被告乙○○有對被害人施以強暴
      犯行，檢察官上訴書亦未再指摘「乙○○有對庚○○○施以暴力」（詳見上訴
      書第三頁），益徵被告確實並無對被害人施以強暴行為。
  ３、檢察官起訴書犯罪事實欄僅記載「詎乙○○為脫免逮捕，竟將庚○○○之手拉
      開，並扶起機車，準備騎車離去，嗣丙○○察覺有異，復抱住乙○○，阻止乙○○騎車逃離，詎乙○○竟與丙○○發生拉扯，造成丙○○受有左腳踝股內側
      擦傷之傷害」，並未記載「乙○○對劉宗益之身體施行暴力」之事實，非起訴
      效力所及，本院無從予以審判，檢察官上訴意旨稱「益見被告乙○○顯有施暴
      於證人劉宗益」云云（檢察官上訴書第三頁），尚屬無據，不足採信。
  ４、此外，亦查無其他積極證據足認被告乙○○有對丙○○施以強暴行為，自難論
      以準強盜罪，惟因檢察官認此部分與前揭起訴論罪科刑部分有實質上一罪之關
      係，故不另為無罪之諭知。
五、被告丁○○上訴意旨否認犯有竊盜罪、使公務員登載不實罪為由，指摘原判決不
    當，為無理由；檢察官以原審就被告丁○○部分應成立準強盜罪，指摘原判決不
    當，為有理由，以量刑不當指摘原判決關於使公務員登載不實罪部分不當，惟因
    量刑事項是屬於法院之職權，本院斟酌再三仍認原審關於被告丁○○犯使公務員
    登載不實罪之量刑，既無違法，亦無違罪刑相當原則，是以檢察官此部分之上訴
    ，為無理由。惟原判決既有前揭瑕疵，亦無可維持，自應由本院將原判決關於乙○○部分、丁○○竊盜罪暨定執行刑部分予以撤銷改判。至於檢察官及被告丁○○對於使公務員登載不實部分之上訴，均應予駁回。爰審酌被告乙○○、丁○○
    二人均身強力壯，竟不思循正途謀生，其竊盜行為，對於社會治安危害極大，造
    成社會大眾人心惶恐，渠二人素行不佳，被告丁○○正假釋中仍不知謹守份際，
    且犯後猶否認犯行等一切情狀，就被告乙○○連續竊盜四次部分，量處有期徒刑
    一年，就被告丁○○準強盜罪部分，量處有期徒刑五年六月，並與駁回上訴原審
    所處之刑合併定其應執行刑為有期徒刑五年十月，以示懲儆。
六、被告乙○○、丁○○二人均經合法傳喚，均無正當理由不到庭，爰不待其陳述逕
    行判決。
據上論斷，應依刑事訴訟法第三百六十九條第一項前段、第三百六十八條、第三百七
十一條、第三百六十四條、第二百九十九條第一項前段，刑法第二十八條、第五十六
條、第三百二十條第一項、第三百二十九條、第三百二十八條第一項、第二百十四條
、第四十七條、第五十一條第五款，判決如主文。
本案經檢察官周誠南到庭執行職務。
中　　　華　　　民　　　國　　九十三　　年　　　五　　　月　　 二十七 　日
                              臺灣高等法院刑事第二庭
                                  審判長法  官  蔡　長　溪
                                        法  官  楊　貴　志
                                        法  官  林　俊　益
右正本證明與原本無異。
檢察官就準強盜罪部分及被告丁○○偽造文書部分如不服本判決，應於收受送達後十
日內向本院提出上訴書狀，其未敘述上訴之理由者並得於提起上訴後十日內向本院補
提理由書。
被告丁○○就準強盜罪部分、如不服本判決，應於收受送達後十日內向本院提出上訴
書狀，其未敘述上訴之理由者並得於提起上訴後十日內向本院補提理由書。
被告丁○○就偽造文書罪部分不得上訴。
被告乙○○不得上訴。
                                        書記官　陳　明　琴
中　　　華　　　民　　　國　　九十三　　年　　　五　　　月　　二十八　　日
